【裁判字號】    96,交簡上,110
【裁判日期】    970519
【裁判案由】    公共危險
【裁判全文】
臺灣士林地方法院刑事判決           96年度交簡上字第110號
公  訴  人  臺灣士林地方法院檢察署檢察官
上  訴  人  甲○○
即  被  告
上列被告因公共危險案件，不服本院民國96年8 月31日95年度交
簡字第268 號第一審判決（偵查案號：臺灣士林地方法院檢察署
94年度偵字第11994 號）提起上訴，本院管轄之第二審合議庭判
決如下：
    主  文
原判決撤銷。
甲○○服用酒類，不能安全駕駛動力交通工具而駕駛，累犯，處
有期徒刑伍月，如易科罰金，以銀元佰元即新臺幣玖佰元折算
壹日，減為有期徒刑貳月又拾伍日，如易科罰金，以銀元佰元
即新臺幣玖佰元折算壹日。
    事  實
一、甲○○曾有2 次酒後駕車公共危險罪前科，最近1 次於民國
    93年3 月26日經本院以92年度士交簡字第1333號判決處有期
    徒刑4 月確定，嗣於94年1 月26日縮刑期滿執行完畢。甲○
    ○猶不知悔改，明知服用酒類將導致不能安全駕駛動力交通
    工具，卻仍於94年1 月27日晚上，在臺北市○○區○○街某
    處，飲用啤酒多罐後，已有醉意不能安全駕駛動力交通工具
    ，仍騎乘車牌號碼BER-276 號重型機車離開飲酒處。嗣於94
    年1 月28日凌晨1 時15分許，其騎乘上開機車行經臺北市○
    ○區○○路7 段3 號前，因不勝酒力騎車撞擊分隔島後，受
    傷昏倒於上揭路段旁，經員警前往處理，於送醫急救中抽血
    檢驗酒精濃度為342MG/DL，換算呼氣所含酒精濃度達每公升
    1.62792 毫克（即1.62792MG/L） ，而查悉上情。
二、案經臺北市政府警察局北投分局報告臺灣士林地方法院檢察
    署檢察官偵查起訴。
    理  由
一、上開犯罪事實，業據被告甲○○於原審訊問時坦承不諱（見
    95年度交簡字第268 號卷第57頁至第58頁），而被告於94年
    1 月28日抽血檢測其血液酒精濃度達342MG/DL，有行政院國
    軍退除役官兵輔導委員會臺北榮民總醫院94年4 月11日函、
    血液酒精濃度與呼氣酒精濃度換算表、臺北市政府警察局交
    通事故現場圖、道路交通事故調查表(一)(二)、現場相片10張附
    卷可參（見94年偵字第11994 號卷第7 頁至第8 頁、第11頁
    、第14頁至第15頁、第23頁至第27頁），查酒精對人體之影
    響程度，當呼氣酒精濃度達每公升0.5 毫克時，反應較慢，
    感覺減低，將影響駕駛；達到每公升0.75毫克時，思考與個
    性行為均會改變；達到每公升1.0 毫克時，步態不穩，噁心
    嘔吐，精神混惑不清晰；達到每公升1.5 毫克時，說話不清
    楚，感覺喪失，視力模糊；達到每公升2.0 毫克時，體溫與
    血糖均降低，肌肉控制差，甚至會導致癲癇發作；達到每公
    升3.5 毫克時，則已經神智不清，反射減低，甚至呼吸抑制
    ，業據行政院國軍退除役官兵輔導委員會臺北榮民總醫院以
    民國88年8 月5 日（88）北總內字第26868 號函示明確。而
    被告因交通事故送醫急診時抽血所驗血液酒精濃度為342MG/
    DL，經換算成呼氣酒精濃度高達每公升1.62792 毫克，被告
    飲酒後已達不能安全駕駛之程度甚明。本件事證明確，被告
    犯行堪以認定，應依法論科。
二、被告行為後，刑法業於94年2 月2 日修正公布，並於95年7
    月1 日施行，參酌最高法院95年5 月23日刑事庭第8 次會議
    決議，修正後刑法第2 條第1 項之規定，係規範行為後法律
    變更所生新舊法律比較適用之準據法，於刑法施行後，應適
    用修正後刑法第2 條第1 項之規定，為「從舊從輕」之比較
    。另於比較時應就罪刑有關之共犯、未遂犯、想像競合犯、
    牽連犯、連續犯、結合犯，以及累犯加重、自首減輕暨其他
    法定加減原因（如身分加減）與加減比例等一切情形，本於
    統一性及整體性原則，綜其全部罪刑之結果而為比較，茲就
    比較情形分述如下：
    (一)刑法第185 條之3 規定業於97年1 月2 日修正公布，並自
      同月4 日起生效施行，其法定刑部分，已由修正前「處1
      年以下有期徒刑、拘役或3 萬元以下罰金」，更改為「處
      1 年以下有期徒刑、拘役或科或併科15萬元以下罰金」，
      比較修正前後之規定，以修正前刑法第185 條之3 之規定
      有利於被告，依刑法第2 條第1 項前段之規定，應適用修
      正前刑法第185 條之3 規定。
    (二)被告行為時之刑法第41條第1 項前段規定：「犯最重本刑
      為5 年以下有期徒刑以下之刑之罪，而受6 個月以下有期
      徒刑或拘役之宣告，因身體、教育、職業、家庭之關係或
      其他正當事由，執行顯有困難者，得以1 元以上3 元以下
      折算1 日，易科罰金。」，上開易科罰金折算標準，並依
      被告行為時之罰金罰鍰提高標準條例第2 條前段（現已刪
      除，下稱修正前罰金罰鍰提高標準條例第2 條）規定，就
      其原定數額提高為100 倍折算1 日，則被告行為時之易科
      罰金折算標準，應以銀元100 元以上300 元以下折算1日
      ，經折算為新臺幣後，應以新臺幣300 元以上900 元以下
      折算1 日；被告行為後之修正後刑法第41條第1 項前段則
      規定：「犯最重本刑為5 年以下有期徒刑以下之刑之罪，
      而受6 個月以下有期徒刑或拘役之宣告者，得以新臺幣1,
      000 元、2,000 元或3,000 元折算1 日，易科罰金。」，
      經比較修正前後之易科罰金折算標準，以適用被告行為時
      之修正前刑法規定，並同時引用被告行為時之修正前罰金
      罰鍰提高標準條例第2 條之規定，較有利於被告，則應依
      修正後刑法第2 條第1 項前段，適用修正前刑法第41條第
      1 項前段規定，定其易科罰金之折算標準。
    (三)修正後刑法第47條第1 項規定「受徒刑之執行完畢，或一
      部之執行而赦免後，5 年以內故意再犯有期徒刑以上之罪
      者，為累犯，加重本刑至2 分之1 」，與修正前刑法第47
      條規定「受有期徒刑之執行完畢，或受無期徒刑或有期徒
      刑一部之執行而赦免後，5 年以內再犯有期徒刑以上之罪
      者，為累犯，加重本刑至2 分之1 」不同，而被告係故意
      再犯本案之罪，是依修正前、後之刑法之規定，均成立累
      犯，修正後刑法規定並未對被告較有利。
    (四)經綜合比較新舊法結果，均以行為時法對被告有利，自應
      依刑法第2 條第1 項前段規定，整體適用行為時之修正前
      刑法第185 條之3 、第41條第1 項前段、修正前罰金罰鍰
      提高標準條例第2 條等規定，合先敘明。
三、核被告所為，係犯修正前刑法第185 條之3 之服用酒類不能
    安全駕駛動力交通工具而駕駛罪。又被告有前揭犯罪科刑及
    執行紀錄，此有臺灣高等法院被告前案紀錄表存卷可按，其
    於有期徒刑執行完畢後5 年內，故意再犯本件有期徒刑以上
    之罪，應依修正前刑法第47條規定論以累犯，並加重其刑。
    上訴人即被告甲○○上訴意旨略以：案發當天，伊係因女友
    欺瞞而借酒澆愁，亦因該次酒後駕車撞擊分隔島而肇致右眼
    失明，且伊從小生長在孤兒院，背景坎坷，請求從輕量刑等
    語。經查：關於刑之量定係實體上賦予法院得為自由裁量之
    事項，倘其未逾越法律所規定之範圍或濫用其權限，即不得
    任意指摘為違法或不當。本案原審法院斟酌被告前有2 次酒
    醉駕車之前科，素行不良，及本次酒醉程度，騎乘機車撞及
    分隔島而昏迷，未傷及無辜，且犯罪後坦承犯行等一切情狀
    ，量處有期徒刑5 月，減為有期徒刑2 月又15日，並諭知易
    科罰金之折算標準，經核刑度尚屬允洽，並無違法不當，是
    上訴人指摘原審量刑過重云云，為無理由，自應將其上訴駁
    回。原審據以論罪科刑，固非無見。惟原審判決後，刑法第
    185 條之3 規定亦於97年1 月2 日修正公布，原審未及就刑
    法第185 條之3 為新舊法比較適用，亦有未恰，本院自應將
    原判決撤銷改判。爰審酌被告曾有酒後駕車前科，素行非佳
    ，遭查獲時所測得之酒精濃度高達1.62792 毫克，行為對於
    交通安全造成潛在危害、犯罪後雖坦認犯行，惟其復於95年
    8 月17日酒後駕車，經臺灣臺北地方法院以95年北交簡字第
    2891號判處有期徒刑6 月確定，有臺灣高等法院被告前案紀
    錄表在卷可參，顯見被告仍未知悔改及其智識程度與生活狀
    況等一切情狀，量處如主文所示之刑，並依修正前刑法第41
    條第1 項諭知易科罰金之折算標準。因被告之犯罪時間在96
    年4 月24日以前，亦無其他不合中華民國96年罪犯減刑所定
    不得減刑之情形，爰依中華民國96年罪犯減刑條例第2 條第
    1 項第3 款、第7 條規定，減其宣告刑二分之一，即減為有
    期徒刑2 月又15日，並諭知易科罰金之折算標準，以資懲儆
    。
五、被告經合法傳喚，無正當之理由不到庭，本院爰不待其陳述
    ，逕為一造辯論判決。
據上論斷，應依刑事訴訟法第455 條之1 第1 項、第3 項、第36
9 條第1 項前段、第364 條、第371 條、第299 條第1 項前段，
刑法第2 條第1 項前段，修正前刑法第185 條之3 、修正前刑法
第41條第1 項、第47條、修正前罰金罰鍰提高標準條例第2 條，
現行法規所定貨幣單位折算新臺幣條例第2 條，刑法施行法第1
條之1 ，中華民國96年罪犯減刑條例第2 條第1 項第3 款、第7
條，判決如主文。
本案經檢察官吳維雅到庭執行職務。
中    華    民    國    97    年    5    月    19    日
                  刑事第四庭審判長法  官  趙文卿
                                  法  官  劉秉鑫
                                  法  官  高雅敏
以上正本證明與原本無異。
本件不得上訴。
                                  書記官  田瑾俐
中    華    民    國    97    年    5    月    19    日
附錄本案論罪科刑法條：
修正前刑法第185條之3
服用毒品、麻醉藥品、酒類或其他相類之物，不能安全駕駛動力
交通工具而駕駛者，處1 年以下有期徒刑、拘役或3 萬元以下罰


司法院資訊處製作；財團法人民間司法改革基金會備份。
